臺灣花蓮地方法院刑事判決　　　　　　　　　　　　　　九十三年度重訴字第三號
　　公　訴　人　臺灣花蓮地方法院檢察署檢察官
　　被　　　告　壬○○
　　選任辯護人　李文平律師
右列被告因違反毒品危害防制條例等案件，經檢察官提起公訴（九十二年度偵字第二
四七二號、九十三年度偵字第一０四號），本院判決如左：
    主  文
壬○○結夥三人以上，攜帶兇器，於夜間侵入住宅，以強暴至使不能抗拒，而取他人
之物，處有期徒刑拾貳年。扣案具殺傷力之義大利ＢＥＲＥＴＴＡ廠製九ＭＭ制式手
槍壹支（槍枝管制編號：0000000000號，含彈匣壹個）、具殺傷力克羅埃
西亞ＨＳ二ＯＯＯ制式手槍壹支（槍枝管制編號：0000000000號）、具殺
傷力似菲律賓制式九Ｏ手槍壹支（槍枝管制編號：0000000000號）、具殺
傷力九ＭＭ制式子彈共肆拾陸顆、彈匣共個，扣案之擦槍油壹瓶、無線電對講機
支、手套捌雙、膠帶肆捲、紅色手電筒肆支、帽子頂、電擊棒壹支、口罩壹包，均
沒收。
    事  實
一、壬○○（綽號為「三碧」、「貓醜」、「興哥」）及戊○○（所犯加重強盜等罪
    ，業經本院以九十三年度重訴字第七號判決有期徒刑十二年在案）經不明管道，
    於民國九十二年十月間，探知甲○○、辛○○（所犯意圖持有販賣第一級毒品罪
    ，業由本院以九十三年度重訴字第一號判決分別判處有期徒刑十四年、無期徒刑
    在案，現由臺灣高等法院花蓮分院審理中）持有大量的第一級毒品海洛因一批，
    並藏置在甲○○位於花蓮縣吉安鄉○○村○○○街二四二號住處內，認為有機可
    趁，乃謀劃至上址強取該批毒品海洛因。壬○○、戊○○則於同月十一日左右，
    在台中市○○路、崇德路口之威鯨車行內邀集庚○○、寅○○、子○○（綽號「
    阿林仔」）、癸○○（渠等所犯加重強盜等罪，業經本院九十三年度重訴字第七
    號各判決有期徒刑十年、九年、九年六月及九年三月在案）、卯○○（所犯加重
    強盜罪，業經本院九十三年度重訴字第一號判決有期徒刑十年在案）等人，壬○○、戊○○並未明確告知庚○○等人欲強盜毒品，僅稱甲○○有「黑錢」，要至
    甲○○住處強盜財物，大家可以分紅等語，庚○○、寅○○、子○○、癸○○、
    卯○○等人認為有利可圖，遂應允加入，壬○○、戊○○、卯○○、庚○○、寅
    ○○、子○○、癸○○等七人共同基於持有制式槍彈、妨害自由及強盜財物之不
    法所有意圖之犯意聯絡，先由壬○○命不知情之乙○○（其於本件案發後因藏匿
    壬○○，另犯藏匿人犯罪，業經本院判決有期徒刑七月，現由臺灣高等法院花蓮
    分院審理中）於九十二年十月十四日凌晨一時三十分許，租用車牌號碼五Ｑ─四
    一八二號賓士廠牌自用小客車一輛（該車係不知情之廖萬義所有，借予不知情之
    紀建偉，並由紀建偉以其所經營之大紀元小客車租賃公司名義出租予乙○○）備
    用後，嗣於十月十四日凌晨三、四時在前開威鯨車行集合，由壬○○準備具有殺
    傷力之義大利ＢＥＲＥＴＴＡ廠製九ＭＭ制式手槍一支（槍枝管制編號：000
    0000000號，含彈匣一個）、具殺傷力克羅埃西亞ＨＳ二ＯＯＯ制式手槍
    一支（槍枝管制編號：0000000000號）、具殺傷力似菲律賓制式九Ｏ
    手槍一支（槍枝管制編號：0000000000號）、具殺傷力九ＭＭ制式子
    彈共五十八顆（有一顆於實施強盜行為時已擊發）、彈匣共三個等在內之數目不
    詳槍彈，庚○○則提供無線電對講機（頻率調整為一四四點八二－四三五點ＯＯ
    ）三支，另共同攜帶擦槍油一瓶、手套八雙、膠帶四捲、紅色手電筒四支、帽子
    三頂、電擊棒一支、口罩一包等物，由寅○○駕駛車牌號碼五Ｏ五五─ＧＡ號休
    旅車（該車車主為庚○○不知情之母陳何玉雲，平日由庚○○使用）搭載庚○○
    ，卯○○駕駛車牌號碼Ｍ二─五九二三號賓士廠牌自用小客車（車主為卯○○之
    女友即不知情之吳麗娟）搭載壬○○、戊○○，癸○○駕駛租來的車牌號碼五Ｑ
    ─四一八二號賓士車搭載子○○，集結成車隊沿中部橫貫公路行駛。於同日約上
    午七時許，其等抵達花蓮天祥後，即由較熟知花蓮縣道路狀況之卯○○開車領路
    ，期間以上揭無線電機具相互連絡，以防遭警方之路檢查緝，並收預前通報周知
    之效。嗣抵達花蓮後，由卯○○將壬○○等人帶往其位於花蓮縣吉安鄉○○村○○○街一五Ｏ號自宅老家休息，並提供其等飲食。壬○○等人為免其犯罪過程曝
    光，另基於意圖為自己不法所有之竊盜犯意，由其中一至二人於同日下午四時許
    ，連續在花蓮市○○○街一號對面道路旁及花蓮市○○○街一巷巷口附近道路旁
    ，持客觀上足供兇器使用之扳手一把（未扣案）分別拆解丙○○所有之ＨＵ－四
    九五三號車之車牌二面、施中平所有之ＪＢ－Ｏ二一七號車（該車平日亦由其妻
    己○○使用）之車牌二面，而予以竊取，得手後並改懸於車牌號碼五Ｑ－四一八
    二號、五Ｏ五五－ＧＡ號等作案用汽車上，以資掩人耳目。嗣於同日晚上七時許
    ，推由庚○○、寅○○、子○○、癸○○等人，分駕庚○○之休旅車及租來的賓
    士車，並共同持用上開槍、彈等物品至甲○○住宅內，其等見辛○○、甲○○及
    丑○○（業經本院以九十三年度重訴字第一號判決無罪）等人均在場，為免甲○○等人反抗，乃由寅○○先行開一槍威嚇，其餘之人以槍托擊傷甲○○等三人頭
    部（傷害部分均未據告訴），並迅速以膠帶矇眼之強暴方法，強押辛○○、丑○○登入庚○○之休旅車，強押甲○○登入前揭租來之賓士車，而剝奪其三人之行
    動自由，並旋即押往卯○○前開住處前，與壬○○、戊○○、卯○○會合。壬○○、戊○○、卯○○則事先選定花蓮縣吉安鄉干城村八十五之二十七號前渺無人
    跡之產業道路，以利看管甲○○等三人。嗣卯○○經壬○○之指示，駕駛其所有
    之賓士車，搭載壬○○前往該產業道路，嗣將甲○○拉下車來，並由壬○○、戊○○逼問甲○○「東西放在哪裡」等語（指逼問毒品海洛因之藏置地點），由庚○○、寅○○、子○○毆打甲○○，因甲○○已受傷難耐，遂經辛○○同意後，
    對壬○○告以藏匿毒品地點為其住處主臥房床舖下置物櫃內。壬○○等多人復將
    甲○○押上租來的五Ｑ－四一八二號賓士車，由子○○駕駛該車，同車坐有癸○○，由其負責看管甲○○，並由卯○○駕駛駛其賓士車並搭載壬○○、庚○○等
    人在前方領路及警戒，共同折返甲○○上址住處，至於辛○○、丑○○二人，則
    續留在上開產業道路之休旅車內，由其餘之人看管並等候消息。壬○○等人抵達
    甲○○住宅後，因疑懼鄰居已報警，乃由卯○○所駕駛之車輛繞行該屋四處查看
    ，俟確知並無報警處理跡象，即由庚○○以無線電指揮，由子○○進入屋內，並
    在甲○○住處內雙人床之下置物櫃內，取得呈裝在大型藍色手提袋內，並以黃色
    信封袋包裝之第一級毒品海洛因磚二十八塊及以夾鍊袋盛裝之第一級毒品海洛因
    五小包（共計淨重一萬零二百零九點六一公克，純度百分之七十四點九，純質淨
    重七千六百四十七公克），得手後，隨即經由無線電連繫，前往花蓮縣吉安鄉永
    興村稻香茶館附近，與卯○○所駕駛之前揭賓士車會合，其等會合後，又共同持
    槍將甲○○及毒品押返上開產業道路，並將車牌號碼Ｍ二－五九二三號、五Ｑ－
    四一八二號賓士車，依序停放在車牌號碼五Ｏ五五－ＧＡ號休旅車後方，再將辛○○、丑○○等人，由休旅車改押入甲○○當時亦在車內之車牌號碼五Ｑ－四一
    八二號賓士自用小客車內。壬○○等人正思計劃逃逸時，卻發現停放在車隊最前
    方之車牌號碼五Ｏ五五－ＧＡ號休旅車之鑰匙，不知何故遺失，無法順利發動引
    擎。適民眾行經該處見情況可疑報警處理，經花蓮縣警察局吉安分局南華派出所
    主管楊瑞庭、警員鍾明智駕巡邏車至現場巡邏，將警車暫停在車隊最後即車牌號
    碼五Ｑ－四一八二號自用小客車後方。壬○○等人見事跡敗露，且其等之車隊因
    進退兩難無法迴轉駛離現場，乃分頭逃竄，惟經警掏槍喝令在場之人接受盤查後
    ，當場逮捕卯○○、庚○○。另庚○○雖未及逃跑，並曾向警方出示健保卡、汽
    車行照，然其後亦利用警方檢查最後方之五Ｑ－四一八二號自用小客車之際，趁
    隙逃離該處。
三、嗣經警方陸續清查後，除發現辛○○、丑○○、甲○○等人在租來的賓士車後座
    上遭人以膠帶矇眼（膠帶已沾血跡）外，並於該車之後行李箱內，扣得上揭第一
    級毒品海洛因磚二十八塊及五小包、用以盛裝第一級毒品海洛因之黃色信封袋二
    十八只、夾鍊袋五只及大型藍色手提袋壹只、具殺傷力義大利ＢＥＲＥＴＴＡ廠
    製九ＭＭ制式手槍一支（槍枝管制編號：0000000000號，含彈匣一個
    ）、具殺傷力九ＭＭ制式子彈二十八顆、彈匣一個及無線電對講機一支、手套三
    雙、膠帶一捲、帽子三頂、紅色手電筒一支等物。另於庚○○之休旅車中，扣得
    無線電對講機一支、手套五雙、膠帶三卷、口罩一包等物。而卯○○使用的賓士
    車內，亦經警方起出無線電對講機一支、電擊棒一支、手電筒三支等物。又警方
    於九十二年十月十九日、二十日，再度重返上開產業道路現場蒐證，復查扣遭棄
    置之具殺傷力克羅埃西亞ＨＳ二ＯＯＯ制式手槍一支（槍枝管制編號：0000
    000000號）、具殺傷力似菲律賓制式九Ｏ手槍一支（槍枝管制編號：00
    00000000號）、彈匣二個、具殺傷力九ＭＭ制式子彈二十九顆、擦槍油
    一瓶（上開扣押物均扣案於本院九十三年度重訴字第一號案件）。
四、案經花蓮縣警察局吉安分局報告台灣花蓮地方法院檢察署檢察官及該檢察官自動
    檢舉簽分偵查起訴。
    理  由
一、訊據被告壬○○固坦承其在威鯨車行與戊○○等人謀議後，由其先命乙○○向租
    賃公司租車，再與戊○○等人分別搭乘三輛自用小客車從台中至花蓮，並借住在
    卯○○老家，其間有人竊取丙○○及施中平所有之車牌。隨後，庚○○、寅○○
    、子○○、癸○○等人，分別駕車並持用上開槍、彈等物品至甲○○住宅內，由
    寅○○先行開一槍，其餘之人再用槍托擊傷甲○○、辛○○、趙啟等三人頭部，
    再將甲○○等三人強押往卯○○前開住處前與被告會合，經逼問甲○○得知毒品
    之藏置地點，旋再共同返回甲○○住處將毒品取出，嗣欲將甲○○等人押往他處
    時，在上開產業道路上為警查獲等情不諱，惟矢口否認有加重強盜罪、未經許可
    持有手槍、子彈罪、妨害自由罪等犯行，辯稱：伊是聽聞甲○○持有一批黑貨（
    指毒品海洛因），純粹是抱著不義財見者有份的心態來花蓮打秋風，所以是要恐
    嚇取財，並不是要來行搶的，否則在去甲○○家中時就可以將所有財物搶走，但
    卻未為足可反證。再者，誠然渠等有將被害人押走的事實，但是第一次押人時，
    其並沒有到場，可見伊並沒有夥同庚○○等人去強盜甲○○的財物，況且其也沒
    有帶槍，也沒有去偷車牌，更沒有要運輸毒品的犯意云云。
（一）檢察官雖未以共犯戊○○、庚○○、寅○○、子○○、癸○○、卯○○等六人
      ，被害人甲○○、辛○○、丑○○及被告於警詢、偵查中之供述為證據方法，
      然本院依職權將共犯戊○○等六人於警詢、偵查中之供述，被害人甲○○等三
      人及被告之警詢、偵查、聲請羈押時本院之訊問及九十三年度重訴字第一、七
      號另案審理中（下稱另案）之陳述，供被告及辯護人就證據能力之有無表示意
      見。辯護人除對於共犯戊○○、庚○○、寅○○、子○○、癸○○等五人警詢
      中所言表示無證據能力而不同意作為證據外，就其餘之所有陳述之證據能力均
      表示沒有意見（見本院〈一〉卷第二五八頁）。依刑事訴訟法第一百五十九條
      第一項「被告以外之人於審判外之言詞或書面陳述，除法律有規定者外，不得
      作為證據」之原則規定，本院認為共犯戊○○、庚○○、寅○○、子○○、癸○○五人於警詢中所言應沒有證據能力。而共犯戊○○、庚○○、寅○○、子
      ○○、癸○○、卯○○其餘供述內容及被害人甲○○、辛○○、丑○○及被告
      所有陳述之證據能力既然辯護人並未爭執，則應認為有證據能力，核先敘明。
（二）又被告與戊○○等人密謀後，由其委由乙○○出面租車後，再與戊○○六等人
      搭車至花蓮，其間共犯中有人竊取丙○○及施中平所有之車牌。隨後，庚○○
      率同寅○○、子○○、癸○○等人在甲○○住處，開槍示威並毆打甲○○、辛○○、丑○○，再將甲○○等三人強押至他處逼問毒品所在，旋又返回甲○○
      住處將毒品取出，嗣為警查獲等情，業據被告於警詢時、偵查中及本院審理時
      自承不諱，核與證人戊○○、庚○○、寅○○、子○○、癸○○、卯○○、乙○○、甲○○、辛○○、丑○○、丙○○、己○○、賴陳琇霞、王素華、李玉
      華、陳貴惠、紀偉建、廖萬義、張淑珍、陳何玉雲、賴彥旭、吳叔芬、李玉娟
      、楊瑞庭、陳清國、黃泰俊、石春山等人分別在警詢時或偵查中或本院及另案
      審理時供證情節大致相符，並有租車契約書一份、大紀元小客車租賃股份有限
      公司車輛出租約定契約書一份、乙○○為發票人所簽發之面額五十萬元、三萬
      元、七十萬元之本票影本三紙、現場車輛順序圖一紙、配置物品圖二紙、照片
      九十五幀、檢察官勘驗筆錄一份、現場草圖一份、台灣大哥大股份有限公司雙
      向通聯資料查詢表一份、明義七街二四二號位置圖一份、檢察官勘驗甲○○頭
      部之甲○○照片五幀、勘察採證同意書一份、陳何玉雲全民健康保險卡一枚、
      車號五○五五－ＧＡ自小客車行照影本、九十三年日出日沒時刻表一份、壬○○所委託他人所書之自白書一紙等資料在卷可參，就此上開事實，應堪予認定
      。
（三）次按「以自己共同犯罪之意思，參與實施犯罪構成要件以外之行為，或以自己
      共同犯罪之意思，事先同謀，而由其中一部分人實施犯罪之行為者，均為共同
      正犯。」司法院大法官會議釋字第一百零九號著有解釋，查被告於警詢時自承
      ：「於九十二年十月十日左右，有一個綽號『阿弟』或『阿棋』年約三十幾歲
      的男子到我們經常聚會的場所台中市○○路、崇德路口的一間威鯨中古車行去
      ，告訴我們花蓮有一個叫阿文的人最近有進一批海洛因磚，數量有一百二十多
      塊，他可以和我們合作，將阿文押出來恐嚇的話，就有錢可以賺了。我聽了以
      後認為可以作，就與『阿弟』或『阿棋』及庚○○、寅○○、癸○○、子○○
      等人在一起商量約二次後，我就決定要作了，我就請卯○○開他的賓士車載我
      和「阿弟」或「阿棋」之人，庚○○開他的休閒車，我只知道是他開的，但是
      車上坐什麼人我不知道，另外乙○○有去租了一台賓士車，車號我不清楚，但
      是我知道那部車是子○○開的，車上坐什麼人我忘記了，我知道那部車上的人
      有帶了四支手槍。」等語（見九十三年度偵字第一０四號偵查卷第十八頁），
      而證人庚○○及寅○○於本院另案審理時亦供述：當時係應被告邀請來花蓮的
      或是來花蓮幫被告處理債務等語（見本院九十三年度重訴字第七號卷第四十八
      頁、第五十四頁），證人癸○○也在偵查中供稱：是興哥（指被告）找伊來處
      理債務的（見九十三年度偵緝字第七十三號偵查卷第二十二頁），足見被告來
      花蓮之初，即與共犯庚○○等人就到花蓮的目的係為實施犯罪，已有相當認知
      並有所謀議。
（四）雖被告及證人戊○○、庚○○、寅○○、子○○、癸○○、卯○○等六人事後
      均將此次犯行策劃者推稱係「阿弟」、「阿奇」之人，但稽之被告於另案審理
      中稱：該二人身高約一七二公分，瘦高沒有戴眼鏡（見九十三年度重訴字第七
      號〈一〉卷第四八一頁），證人庚○○陳稱：「阿奇」有戴眼鏡；證人戊○○
      、寅○○於本院另案中則稱：「阿弟」有戴眼鏡等語（見上開卷第四四一、四
      四二頁），渠等竟對就「阿弟」、「阿奇」有無戴眼鏡乙節，竟然說辭不一，
      倘若實際上有此二人，應不致於對其等特徵有描述不一之情形。且參之被告於
      九十三年一月十日第一次偵訊中即稱：共有七人前來花蓮等語（見九十三年度
      偵字第一０四號偵查卷第三九頁），核計被告及戊○○、庚○○、寅○○、子
      ○○、癸○○、卯○○共計為七人，是與被告所言相符，較屬可信，被告及共
      犯辯稱本件為「阿弟」、「阿奇」所主導而犯案云云，應非實在。
（五）而被告在警詢中又自承：「我準備二輛賓士車，另一部是由庚○○提供，槍枝
      是子○○、陳家宇、庚○○及寅○○各帶一把手槍，手槍是何人提供的，我不
      知道。」等語（見同上偵查卷第七十頁警），是如前所述，除乙○○有出面租
      一台賓士車輛供作犯罪工具外，證人卯○○更指證是被告於九十二年十月十一
      日打電話找他，要他準備一輛車，並要他帶他們到吉安並安排住宿事宜（見吉
      警刑字第０九二九００００二二號警卷第六頁），更足證被告除了事先謀議外
      ，更負責提供二台車輛及找人指引帶路的行為分擔。又查，被告雖一再辯稱上
      開槍彈並非其提供云云，然查，證人寅○○於警詢、偵查中迭次陳稱：「壬○○拿一手提袋，有三、四把槍，在花蓮發放」等語，次參酌證人癸○○於本院
      另案中也先後陳稱：壬○○有拿紙袋給我，裡面有槍枝；槍是到現場時「阿奇
      」拿給我的等詞（見九十三年度偵緝字第八三號偵查卷所附警卷第五頁、該偵
      卷第四頁、本院九十三年度重訴字第七號〈一〉卷第五七、五八頁、本院〈二
      〉卷第三三三、四四五頁），參之證人寅○○、癸○○與被告素無仇隙，證人
      寅○○既已坦承有持槍押人之事，按理當無須對槍彈的來源，再設辭推卸責任
      ，可證上開槍彈應為被告所提供無訛，被告辯稱槍彈非其提供之詞，不足採信
      ，從而被告事先邀約其他共犯卯○○來參與作案，事中又提供車輛及槍械並負
      責帶路，可見被告主導犯案之情，益徵明確。
（六）再查，對於被告夥同其他共犯強盜甲○○財物之前，被告與戊○○、庚○○、
      子○○、寅○○、癸○○與卯○○其中一、二人於案發當日下午四時許，連續
      在花蓮市○○○街一號對面道路旁及花蓮市○○○街一巷巷口附近道路旁，竊
      取丙○○之ＨＵ－四九五三號車車牌、竊取施中平ＪＢ－Ｏ二一七號車車牌各
      二面之犯行，亦據被告以證人身份於偵查中具結證稱：車牌是從花蓮偷來的，
      是為押人所為（見九十三年度偵字第一０四號卷第一三五頁、第一三五頁反面
      ）。另參酌證人癸○○於偵查中先後陳稱：車牌是「阿奇」在花蓮市路旁拆的
      ，嗣又稱車牌應該是子○○或寅○○所為，另又改稱應該是「阿奇」或「阿弟
      」偷拔等詞，證人癸○○上開陳述所前後雖有不同，然均可證明其等有人負責
      竊取車牌，竊得後再改懸於其等使用之車輛，此係為避免行蹤曝光，屬於其等
      之計畫範疇之一，渠等共同商討之後，再由其中一至二人著手竊盜，得手後懸
      掛於被告庚○○之休旅車及租來的賓士車上，所以亦可認定有竊盜之犯行。又
      證人丙○○、己○○已於警詢中對其等車牌失竊或報案經過一一證述，且證人
      丙○○另證稱：伊懸掛車牌的螺絲留在停車處的空地上等語，因被竊車牌原本
      均正常緊密地懸掛在車上，顯見被告等人係以足供兇器使用的扳手將車牌上的
      螺絲拆卸下來，始得以竊得車牌，故其等應有攜帶兇器行竊。
（七）其次，再觀諸證人卯○○於警詢時所供：「（指案發當日）晚上七點多，二部
      車先出去，即休旅車及賓士車先出去，我不知他們去哪裡，我用車牌號碼Ｍ二
      ─五九二三號車載興哥去買檳榔和香煙，他叫我再往回走，車到復興一街的土
      地公廟，他問我說前面到哪裡，我告訴他，那是到木瓜溪的堤防，他說怎麼那
      麼黑，我說這是鄉下當然暗，他就叫我往前開，然後我們在案發地點繞了幾圈
      ，差不多二十幾分鐘，他說『這裡不錯』。」（見卯○○九十二年十月十六日
      偵查筆錄）、「我感覺到他好像是在拖時間在等那二台車跟他聯絡。」（見卯
      ○○九十二年十月十七日警詢筆錄）、「然後，他叫我回家。回到家門口，那
      二部車已在我家門口，興哥下車與他們說話，一下子就上我車，叫我往前開，
      到了土地公廟，他叫我往右開，到我們先前勘察那個地點（指甲○○明義七街
      住處）。」（見吉警刑字第０九二九００００二二號警卷第十五頁），被告於
      夜間叫卯○○陪同前往鄉下僻靜處勘察尋找之舉措，適正彰顯其係為本案主謀
      之一，並參與犯罪分工的行為。
（八）對於寅○○等人駕車至甲○○家中押人強盜取財之事，被告於本院訊問時陳稱
      ：「當時我們是在卯○○家等，另外二部車去押人，他們押了人後與卯○○出
      去，在路上碰到，就與卯○○及另二部車子到產業道路，由寅○○及子○○打
      甲○○，甲○○後來受不了就稱家裡有海洛因磚，我們就開二部車，卯○○開
      一部車、子○○開一部車，到他家拿海洛因，另外一部車子在產業道路等，寅
      ○○及另外二位被矇眼的人在產業道路等。子○○與甲○○進入屋內後出來將
      毒品放在子○○車子後車廂內，我們再一起返回產業道路與寅○○會合，後來
      警察就來了，我們就跑了。」等語（見本院九十三年度聲羈字第八號案件訊問
      筆錄），由被告上述所言，可見被告事前即知悉寅○○等人外出押人之事，並
      在卯○○家中等候，又參諸甲○○等人遭庚○○押往卯○○前開住處與被告會
      合，隨後被告即指示卯○○駕車在前領路，引導其他共犯駕車將人押往前開干
      村城之產業道路，嗣見甲○○被庚○○持槍夥同另二人共同毆打後，被告、庚○○即再搭乘卯○○所駕之賓士車在前領路前往甲○○住處搜括毒品，業據被
      告於偵查中及證人卯○○在偵查中及本院另案審理時供明在卷（見九十二年度
      偵字第二四七一號偵查卷第一百二十九頁、本院九十三年度重訴字第一號卷第
      三十二頁以下）供證明確，可知被告參與全案犯罪分工痕跡斧鑿甚深。
（九）又被告辯稱本件係僅為恐嚇取財，並沒有要以強盜或暴力方式處理云云，然被
      告及大部共犯等人均不是花蓮人，竟然為了處理債務而願意開三輛車遠由台中
      至花蓮，況且車上備有事實欄所述之槍、彈等違禁物品，以一般人之判斷均知
      此行並不單純，況且依證人甲○○、辛○○、丑○○所述，其等被押上車的過
      程十分短暫，都沒有提及要錢之事，更沒有討價還價的行為，所以不僅不可能
      是如證人戊○○、庚○○、寅○○、子○○、癸○○等事後所辯係為處理債務
      糾紛，且證人戊○○等人事後對於債務糾紛的內容均未能明確交代，核與一般
      處理債務糾紛之方式不同，更可佐證被告所述係為要以類似擄車勒索之式來要
      求甲○○及不詳姓名之人他們拿錢來換回毒品的不法目的（見九十三年度偵字
      第一０四號偵查卷第一百零六頁），堪認本件之毒品海洛因為甲○○及辛○○
      所共同持有，嗣放置在甲○○住處，遂先將甲○○押至產業道路上，再由被告
      及證人庚○○逼問毒品藏置地點，故由一部份人在產業道路上控制辛○○、丑
      ○○之人身自由，一部份人返回甲○○住處取出毒品，其等行為分擔之方式，
      足認被告等人所為非為單純處理債務，而係實施持槍強盜財物之犯行。又從在
      甲○○家押人的過程及竊取車牌之犯行以更換等情觀之，亦徵被告等人均有事
      先詳細之謀議計畫。至於被告之所以未將丑○○留在現場之三十萬元取走，被
      告在偵查中即供承：現場的三十萬元是丑○○所有，之所以不拿那三十萬元，
      是因為太少了，他們有毒品，所以想恐嚇多一點錢（見偵查Ａ三卷第一百三十
      四頁），足可佐證被告之目的在於謀取更大筆的金錢，故而不在乎區區的三十
      萬元，因而，並不因為被告在案發時未將丑○○之錢財搶走，反據此可推證被
      告並無行搶之意圖，併予敘明。
（十）又如事實欄所載之扣案槍彈，經送內政部警政署刑事警察局鑑驗結果如下：「
      一、送鑑制式手槍壹枝（含彈匣壹個，槍枝管制編號0000000000）
      ，認係義大利BERETTA廠２０００COUGAR F型口徑９mm（９×１９mm ）之制式
      半自動手槍，槍號為「０１８６００MC」，槍管內具陸條右旋來復線，機械性
      能良好，認具殺傷力。【試射情形：可擊發口徑９mm（９×１９mm）制式子彈
      】二、送鑑子彈壹拾伍顆，認均係口徑９mm（９×１９mm）制式子彈，認均具
      殺傷力。【試射伍顆】三、送鑑彈匣壹個，認係半自動手槍用金屬彈匣。四、
      送鑑子彈壹拾參顆，認均係口徑９mm（９×１９mm）制式子彈，認均具殺傷力
      。【無試射記錄】五、送鑑克羅埃西亞HS２０００制式手槍壹枝（槍枝管制編
      號0000000000），認係克羅埃西亞IM Metal production facility
      廠製HS-２０００型口徑９mm 制式半自動手槍，機械性能良好，可擊發同口徑
      制式子彈，認具殺傷力。【試射情形：可擊發同口徑制式子彈】六、送鑑似菲
      律賓廠制式九○手槍壹枝（槍枝管制編號0000000000），研判係捷
      克CZ廠７５型口徑９mm制式半自動手槍，槍管內具陸條右旋來復線，機械性能
      良好，可擊發同口徑制式子彈，認具殺傷力。【無試射記錄】七、送鑑制式子
      彈貳拾玖顆，認均係口徑９mm之制式子彈，認均具殺傷力。【試射陸顆】」，
      此分別有內政部警政署刑事警察局九十二年十二月十八日刑鑑字第○九二○一
      九八七九五號及九十二年十二月二十九日刑鑑字第○九二○二○三九四○號槍
      彈鑑定書各一份存卷可按（見九十二年度偵字第二四七一號〈二〉卷第二五一
      至二六六頁）。
（十一）承租來的車號五Ｑ－四一八二號自用小客車上，經採集左前車窗內側指紋二
        枚，經比對與共犯子○○之指紋相符，此有內政部警政署刑事警察局鑑驗書
        附卷可證（見警卷〈二〉第二九八頁）。又上開車輛左後座採集之血紗及採
        自甲○○家宅大門血跡棉棒、香煙盒上標示處血跡與甲○○ＤＮＡ－ＳＴＲ
        型別相同（見警卷〈二〉第三一一頁）。次查戊○○等人至甲○○住處所強
        盜之物，經送法務部調查局鑑定，其結果為：送驗白色塊磚二十八塊及白粉
        五包，均含第一級第六項毒品海洛因成分，合計淨重一０二０九．六一公克
        ，此有該局鑑定通知書在卷可證（見九十二年度偵字第二四七一號偵查〈二
        〉卷第二三一頁）。
（十二）此外，復有如事實欄所載之扣案槍彈與擦槍油一瓶、無線電對講機三支、手
        套八雙、膠帶四捲、紅色手電筒四支、帽子三頂、電擊棒一支、口罩一包等
        物可資佐證。
六、綜上所述，被告所辯均不足採，本件事證明確，應堪認定。
七、核被告所為，係犯刑法第三百二十八條第一項之犯強盜罪而有第三百二十一條第
    一項第一款、第三款、第四款之情形，應依刑法第三百三十條第一項之加重強盜
    罪論處；另並觸犯槍砲彈藥刀械管制條例第七條第四項之未經許可持有手槍罪、
    同條例第十二條第四項之未經許可持有子彈罪、刑法第三百零二條之以其他非法
    方法剝奪人之行動自由罪、刑法第三百二十一條第一項第三款之攜帶兇器竊盜罪
    。公訴人雖認被告等人所為竊盜犯行構成刑法第三百二十一條第一項第四款之結
    夥三人竊盜罪嫌，然參酌最高法院八十六年度台上字第三九八五號判決要旨：刑
    法第三百二十一條第一項第四款結夥三人以上竊盜罪，應以在場共同實施或在場
    參與分擔實施犯罪之人為限，不包括同謀共同正犯在內，因本件依卷內事證僅能
    證明為本案共犯中一至二人竊取車牌，故應不構成上開結夥三人以上竊盜罪嫌。
    次因被竊車牌原本均正常緊密地懸掛在被害人之車輛上，且證人丙○○之車輛旁
    亦遺有懸掛車牌之螺絲，故堪認本件以足供為兇器使用之螺絲起子予以拆解，而
    實難想像得以徒手予以拔取，是以，公訴人漏列第三百二十一條第一項第三款之
    攜帶兇器之加重條件，尚有誤會，併予敘明。被告就上揭所犯加重強盜罪、未經
    許可持有手槍罪、未經許可持有子彈罪、以其他非法方法剝奪人之行動自由罪、
    加重竊盜罪等犯行，與戊○○、庚○○、寅○○、子○○、癸○○、卯○○間，
    有犯意聯絡及行為分擔，均為共同正犯。又被告等人連續竊取車牌，應屬連續犯
    ，而論以一罪。又被告上揭未經許可持有手槍、未經許可持有子彈罪，係一行為
    觸犯數罪名，為想像競合犯，應從一重之槍砲彈藥刀械管制條例第七條第四項之
    未經許可持有手槍罪處斷。另被告等人與上揭共犯，以一行為同時強盜辛○○、
    甲○○之物，亦為一行為觸犯數罪名之同種想像競合犯，亦應從一重處斷。再者
    ，被告等人所犯上開刑法第三百三十條第一項之加重強盜既遂罪、槍砲彈藥刀械
    管制條例第七條第四項之未經許可持有手槍罪、刑法第三百零二條之以其他非法
    方法剝奪人之行動自由罪、第三百二十一條第一項第三款之竊盜罪間，有方法結
    果之牽連關係，依刑法第五十五條規定，應從一較重之刑法第三百三十條第一項
    加重強盜罪處斷。爰審酌被告屬正值青壯之人，不思以正途賺取財富，反共謀結
    夥持槍押人進而強盜他人之物，嚴重影響社會秩序，所生危害甚鉅，其中被告係
    為本件主謀之一，犯後均否認全部犯行，飾詞狡辯，態度不佳，缺乏悔意等一切
    情狀，量處如主文所示之刑，以示懲戒。
八、扣案之具有殺傷力之義大利ＢＥＲＥＴＴＡ廠製九ＭＭ制式手槍一支（槍枝管制
    編號：0000000000號，含彈匣一個）、具殺傷力克羅埃西亞ＨＳ二Ｏ
    ＯＯ制式手槍一支（槍枝管制編號：0000000000號）、具殺傷力似菲
    律賓制式九Ｏ手槍一支（槍枝管制編號：0000000000號）、具殺傷力
    九ＭＭ制式子彈共四十六顆（按有一顆於實施強盜行為時已擊發，另因試射而用
    罄十一顆）、彈匣共三個，均應依刑法第三十八條第一項第一款宣告沒收。另按
    共同正犯因相互間利用他人之行為，以遂行其犯意之實現，本於責任共同之原則
    ，有關沒收部分，對於共犯間供犯罪所用之物，自均應為沒收之諭知。查扣案擦
    槍油一瓶、無線電對講機共三支、手套八雙、膠帶四捲、紅色手電筒四支、帽子
    三頂、電擊棒一支、口罩一包，應認均屬被告及其共犯所有供犯罪所用或供預備
    犯罪之物，應依刑法第三十八條第一項第二款、第三款之規定，宣告沒收之。上
    開扣案物雖經本院九十三年度重訴字第一號案件所扣押，並已由該案宣告沒收，
    然核諸最高法院五十六年度台上字第二二三二號判決要旨，扣案物雖於另案宣告
    沒收，但此種沒收之諭知，對被告而言，仍不失為從刑，自應併予諭知沒收，方
    為適法等語，故本院仍應須就上開扣案物品宣告沒收，併予說明。至於因鑑定而
    試射用罄之九ＭＭ制式子彈共計十一顆、強盜案中已擊發之子彈一顆，因已失子
    彈性質，非屬違禁物，自無庸宣告沒收。而被告等人竊取車牌所用之扳手一把雖
    屬被告等人供犯罪所用之物，然並無證據證明為被告等人所有，且因並未扣案，
    不能證明尚屬存在之物，故亦無庸宣告沒收，附此說明。
九、不另為無罪之諭知部分：公訴意旨另指被告等人就取得上開第一級毒品海洛因一
    批後，將之裝載於車牌號碼五Ｑ─四一八二號賓士廠牌自用小客車後行李箱內，
    自甲○○位於吉安鄉○○村○○○街二四二號住處，載運至吉安鄉干城村八十五
    之二十七號產業道路前僻靜處，係涉犯毒品危害防制條例第四條第一項之運輸第
    一級毒品罪嫌云云。然查：
（一）按最高法院八十八年度重上更（五）字第一九四判決意旨表示：運輸毒品固不
      以為他人輸送為必要，即為自己輸送者亦包括在內，然煙毒罪之運輸係以行為
      人意圖自甲地運送至乙地之犯意，自應依實際情形參酌被告之犯意認定，非謂
      凡持有毒品由甲地而至乙地，皆得成立運輸毒品罪。是以，該判決意旨主張行
      為人由甲地持有毒品至乙地時，其主觀上仍應有輸送毒品之犯意，始能成立運
      輸毒品罪。
（二）雖被告坦承知道要取的黑貨是第一級毒品海洛因（見本院卷〈一〉第二二二頁
      ）及共犯戊○○坦承知道要取毒品（見本院九十三年度重訴字第七號〈二〉卷
      第三二、三０六頁），且客觀上共犯戊○○等人已將毒品海洛因由甲○○住處
      載送至產業道路上，但依前揭最高法院之裁判要旨，縱然有運輸毒品之客觀事
      實，仍應視被告有無運輸之主觀犯意定之，而本件縱使被告及共犯等人均知強
      盜之財物為毒品海洛因，然依卷內證據亦僅能證明有強盜財物之犯意，而無運
      輸毒品之犯意，因此，被告主觀上之犯意係為強盜毒品，並非為運輸毒品海洛
      因之犯意。茲參酌上開判決，被告就公訴人所指此部份犯行，即屬不能證明，
      惟公訴人認為被告此部分之犯行與前開有罪部分有裁判上一罪之牽連犯關係，
      爰不另為無罪之諭知，併此敘明。
據上論斷，應依刑事訴訟法第二百九十九條第一項前段，槍砲彈藥刀械管制條例第七
條第四項、第十二條第四項，刑法第十一條前段、第二十八條、第三百三十條第一項
、第三百零二條第一項、第三百二十一條第一項第三款、第五十五條、第四十七條、
第三十八條第一項第一款、第二款、第三款，罰金罰鍰提高標準條例第一條前段，判
決如主文。
本案經檢察官丁○○到庭執行職務。
中      華      民      國    九十三    年     十一     月    二十六    日
                              臺灣花蓮地方法院刑事第一庭
                                  審判長法官  賴  淳  良
                                        法官  俞  秀  美
                                        法官  李  豫  雙
右正本證明與原本無異。
如對本判決不服，應於送達後十日內，向本院提出上訴狀。（應抄附繕本）
                                  法院書記官
中      華      民      國    九十三    年     十一     月    二十六    日
附錄本判決論罪之法律條文：
槍砲彈藥刀械管制條例第七條第四項：
未經許可，持有、寄藏或意圖販賣而陳列第一項所列槍砲、彈藥者，處五年以上有期
徒刑，併科新臺幣一千萬元以下罰金。
槍砲彈藥刀械管制條例第十二條第四項：
未經許可，持有、寄藏或意圖販賣而陳列子彈者，處五年以下有期徒刑，併科新台幣
三百萬元以下罰金。
刑法第三百三十條第一項：
犯強盜罪而有第三百二十一條第一項各款情形之一者，處五年以上十二年以下有期徒
刑。
刑法第三百零二條第一項：
私行拘禁或以其他非法方法，剝奪人之行動自由者，處五年以下有期徒刑、拘役或三
百元以下罰金。
刑法第三百二十一條第一項第三款：
犯竊盜罪而有左列情形之一者，處六月以上五年以下有期徒刑：
三、攜帶兇器而犯之者。
